臺灣高等法院刑事判決　　　　　　　 100年度上易字第1083號
上　訴　人
即　被　告　黃素琴
上列上訴人因公共危險案件，不服臺灣桃園地方法院99年度審易
字第2147號，中華民國100年3月31日第一審判決（起訴案號：臺
灣桃園地方法院檢察署99年度毒偵字第20471號），提起上訴，
本院判決如下：
    主  文
上訴駁回。
    理  由
一、按提起第二審之上訴，其上訴書狀應敘述具體理由，為第二
    審上訴必備之程式。此觀民國96年7月4日修正公布刑事訴訟
    法第361條第2項之規定甚明。倘上訴理由之敘述未合乎具體
    之要求者，其上訴即屬同法第362條前段所定「上訴不合法
    律上之程式」，第二審法院應依同法第367條前段之規定，
    以判決駁回之。至其理由之具體與否，屬第二審法院審查範
    圍，不在第一審法院命補正之列，上訴書狀如已敘述理由，
    但其理由非屬具體，即不符上訴之法定要件，第二審自得逕
    以判決駁回，無定期命補正問題（最高法院97年度台上字第
    3599號判決參照）。此與上訴書狀全未敘述上訴理由者，第
    一審法院依刑事訴訟法第361條第3項之規定，應定期間先命
    補正之情形，尚屬有別。又第二審上訴之目的，既在於請求
    撤銷、變更原判決，則所謂具體理由，必係依卷內既有訴訟
    資料或提出新事證，指摘或表明第一審判決有何採證、認事
    、用法或量刑等足以影響判決本旨之不當或違法，而構成應
    予撤銷之具體事由，始克當之；倘僅泛言原判決認定事實錯
    誤、違背法令、量刑失之過重或輕縱，而未依上揭意旨指出
    具體事由，或形式上雖已提出具體事由，然該事由縱使屬實
    ，亦不足以認為原判決有何不當或違法者，皆難謂係具體理
    由，俾與第二審上訴制度旨在請求第二審法院撤銷、變更第
    一審不當或違法之判決，以實現個案救濟之立法目的相契合
    ，並節制濫行上訴（最高法院97年度台上字第892號判決意
    旨參照）。再按刑事訴訟法第367條增定「上訴書狀未敘述
    理由」，由第二審法院審判長定期間先命補正之規定，依其
    文義，僅指未敘述「理由」，而非未敘述「具體理由」，即
    係針對全然未敘述理由之上訴書狀所為規範，自不包括已敘
    述之理由係空泛、不具體者在內，觀諸同法第361條第3項之
    修正理由說明：「上訴理由是否具體，係屬第二審法院審查
    範圍，不在命補正之列」，益足徵之。是第二審法院僅須對
    於完全未敘述理由之上訴書狀，定期命補正；對於載有具體
    或空泛（不具體）理由之上訴書狀，則無庸裁定命補正（最
    高法院98 年度台上字第4476號判決意旨參照）。
二、本件上訴人即被告黃秀琴不服原判決，於民國100年4月20日
    法定上訴期間內提起第二審上訴，上訴狀理由略以：易科罰
    金太高，無法負擔，公共設施天井、鋁門窗已修復原等語。
三、原審判決以：黃素琴於民國72年間購入桃園縣中壢市○○路
    ○段418巷11 號2樓之1及之2之房屋，並打通原有之隔間，成
    為相通之建築物，本應隨時注意檢視屋內各項電器設施電源
    電線之使用狀況並定期維修保養，或適時汰舊換新，以免電
    器之電線因老舊、破損致受熱過久而引起短路燃燒之危險。
    詎其於99 年2月7日，仍疏未注意上開2樓之2房屋儲藏室1東
    側之電視及檯燈之電源延長線已甚為老舊，應予以汰舊更換
    ，否則恐有電線短路走火之危險，且依當時情形亦無不能注
    意之情事，竟疏未注意，終於同日下午3時許，因上開電視
    之電源延長線發生短路現象致起火燃燒，火流順著天井，向
    同巷11號3樓、4樓、5樓及同巷9號2樓、3樓等建築物延燒，
    致黃素琴所有之11號2樓房屋之牆壁龜裂、混凝土剝落、門
    框、窗框毀損變形，而失房屋正常住居之效用，其內部物品
    、裝潢木板、天花板亦均受火熱不等程度之燒損，另謝美華
    所有11號3樓之1房屋南側（靠近天井一側）窗戶、浴廁西側
    （靠近天井一側）窗戶受火熱燒損，彭文水所有11號3樓之2
    房屋門口南側（靠近天井一側）之窗戶、天花板、浴廁東側
    （靠近天井一側）之窗戶受火熱燒損，郭淑仁所有11 號4樓
    之1房屋門口南側（靠近天井一側）之窗戶、天花板、浴廁
    窗戶受火熱燒損，林勝騰所有11號4樓之2房屋之廚房玻璃、
    客廳東側南端（靠近天井一側）、浴廁東側（靠近天井一側
    ）處之窗戶受火熱燒損，張昌瑞所有9號2樓窗戶及3樓房屋
    之樓梯中間窗戶均有受火熱燒損，3樓與4樓樓梯中間窗戶有
    受火熱燒損，9號3樓房間1內部物品、裝潢木板、天花板及
    牆壁均受火熱不等程度之燒損。證據名稱：(一)被告黃素琴於
    桃園縣政府消防局談話、中壢分局警詢、檢察官偵訊及本院
    審理時之自白。(二)證人鄭凱文、張昌瑞、徐瑞龍、簡寶珠、
    謝美華、彭文水、郭淑仁及林勝騰於桃園縣政府消防局之談
    話筆錄。(三)桃園縣政府消防局之火災原因調查鑑定書及現場
    照片130張。核被告所為，係犯刑法第173 條第2 項之失火
    燒燬現供人使用之住宅罪。按刑法上公共危險罪，其所保護
    之法益，重在公共安全，故其罪數應以行為之個數定之，又
    一失火行為所燒燬之對象縱然不同，但行為僅一個，而應為
    整體的觀察，成立單純一罪（最高法院85年度台上字第2608
    號判決意旨參照）；次按刑法放火罪或失火罪所保障者乃社
    會法益，其所直接侵害之法益，為一般社會之公共安全，雖
    私人之財產法益亦同時受侵害，但既列入公共危險罪章內，
    自以社會公安之法益為重，況放火或失火行為原含有毀損性
    質，如燒燬現未有人所在之他人所有建築物，自係指建築物
    之整體而言，應包括墻垣及該建築物內所有設備及堆放物等
    。故一個放火或失火行為，若同時燒燬建築物及該建築物內
    其他物品，無論該其他物品為他人或自己所有，與同時燒燬
    數犯罪客體者之情形不同，均不另成立刑法第175條之放火
    或失火燒燬建築物以外他人或自己所有物罪。查本件被告之
    失火行為，除燒燬上開自己所有之住處、住處內之物品，復
    因火勢延燒，致同巷內11號3樓、4樓、5樓及9號2樓、3樓之
    窗戶、天花板、裝潢木板、牆壁等受有不同程度之燒損，然
    參諸前揭判例意旨及說明，被告之失火行為單一，應僅成立
    一失火燒燬供人使用之住宅罪。爰審酌被告因平時未定期檢
    修、維護配置於上開住宅內電器之電源配線等設備，以致因
    其過失而釀成此次災害，及其生活狀況、智識程度、犯罪所
    生之損害、尚未善盡賠償責任與犯罪後之態度等一切情狀，
    量處如主文所示之刑，並諭知易科罰金之折算標準。從形式
    上觀察，原判決並無違誤，量刑亦稱妥適。被告上訴意旨僅
    以：易科罰金太高，無法負擔，公共設施天井、鋁門窗已修
    復原云云。惟查，量刑輕重係屬事實審法院得依職權自由裁
    量之事項，本案原審已斟酌刑法第57條各款所列情狀而未逾
    越法定刑度，自不得遽指為違法。本件被告上訴意旨並未依
    據卷內既有訴訟資料或提出新事證，指摘或表明第一審判決
    有何採證認事、用法或量刑等足以影響判決本旨之不當或違
    法，而構成應予撤銷之具體事由，依上開說明，本件被告上
    訴顯無具體理由而不合法定程式應予駁回，並不經言詞辯論
    為之。
據上論斷，依刑事訴訟法第367條前段、第372條，判決如主文。
中    華    民    國   100    年    5     月    27    日
                  刑事第三庭審判長法  官  陳博志
                                  法  官  許文章
                                  法  官  陳德民
以上正本證明與原本無異。
不得上訴。
                                  書記官  高麗雯
中    華    民    國   100    年    5     月    30    日